【裁判字號】    98,審抗,76
【裁判日期】    980825
【裁判案由】    選任臨時管理人
【裁判全文】
臺灣高雄地方法院民事裁定              98年度審抗字第76號
抗  告  人  乙○○
代  理  人  江大寧律師
相  對  人  甲○○○
上列當事人間聲請選任全馬企業有限公司臨時管理人事件，抗告
人對於民國97年12月15日本院97年度聲字第36號裁定，提起抗告
，本院裁定如下：
    主  文
抗告駁回。
抗告程序費用新台幣壹仟元由抗告人負擔。
    理  由
一、抗告意旨略以：相對人因涉嫌侵占全馬企業有限公司（下稱
    全馬公司）之存款，業經抗告人提出刑事告訴，現仍在偵查
    中，相對人逕向鈞院聲請選任全馬公司之臨時管理人，其心
    可議。又全馬公司之唯一股東林利松之繼承人有抗告人及相
    對人二人，相對人既不是唯一繼承人，自不能枉顧抗告人之
    權益而自行挪用全馬公司之存款，現相對人與抗告人對全馬
    公司之財產尚於另案刑事案件涉訟中，是自有必要另行選任
    公正、具專業能力之第三人擔任臨時管理人之職務。為此提
    起抗告，求為廢棄原裁定，請求另行選任臨時管理人等語。
二、按有限公司之董事會不為或不能行使職權，致公司有受損害
    之虞時，法院因利害關係人或檢察官之聲請，得選任一人以
    上之臨時管理人，代行董事長及董事會之職權，但不得為不
    利於公司之行為；法人之董事一人、數人或全體不能或怠於
    行使職權，或對於法人之事務有自身利害關係，致法人有受
    損害之虞時，法院因主管機關、檢察官或利害關係人之聲請
    ，得選任臨時董事代行其職權，但不得為不利於法人之行為
    ，公司法第108 條第4 項準用第208 條之1 第1 項及非訟事
    件法第64條第1 項分別定有明文。申言之，公司或法人臨時
    管理人之選任，係以保障公司或法人不因董事會不為或不能
    行使職權，抑或全部董事均無法行使職權而有遭受損害之虞
    所由設，其選任自應以公司或法人之最佳利益為考量。
三、經查，相對人主張全馬公司為一人公司，原僅設有董事兼股
    東林利松一人，而林利松已於96年2 月16日死亡，目前該公
    司已無董事或監察人可行使職權，致營運業務受影響，而有
    選任臨時管理人之必要，而相對人為林利松之妻，並為其法
    定繼承人，且曾與林利松共同經營全馬公司，為此求為選任
    相對人為全馬公司之臨時管理人等情。並據提出全馬公司變
    更登記事項表、繼承系統表及戶籍謄本等件為證，堪認相對
    人為利害關係人，而全馬公司目前無執行義務並代表公司之
    董事或監察人可以行使職權，有致全馬公司受損害之虞。從
    而，相對人依前揭規定，聲請為全馬公司選任臨時管理人，
    於法自屬有據。
四、次查，全馬公司僅為林利松一人所有，林利松死亡後，該公
    司即為林利松之遺產，應由其法定繼承人繼承之，而林利松
    之法定繼承人現僅有相對人及抗告人二人，而抗告人為林利
    松之母（29年8 月24日生），相對人為林利松之妻（56年10
    月14日生），全馬公司所登記之營業處所高雄縣鳳山市○○
    里○○路175 巷7 號1 樓即為相對人目前住所，益見相對人
    陳稱其與林利松為同居共財家屬，共同經營全馬公司，尚非
    無據。至抗告人雖陳稱相對人因涉及侵占全馬公司財物罪嫌
    ，不宜擔任臨時管理人云云，然抗告人對相對人提出之刑事
    侵占告訴，業經檢察官為不起訴處分在案，此經本院調閱台
    灣高雄地方法院檢察署97年度調偵字第1340號偵查卷宗查明
    屬實，並有上開不起訴處分書附卷可稽。而抗告人雖聲請另
    選任全馬公司之記帳代理人謝昇穎記帳及報稅代理業務人事
    務所為臨時管理人，然經本院發文函詢謝昇穎及該事務所是
    否有出任全馬公司臨時管理人之意願，及報酬為何等情，謝
    昇穎及該事務所並未為任何表示，足認其等應無擔任全馬公
    司臨時管理人之意願。本院參酌上情及兩造之年紀體力後，
    認應以相對人較適合擔任全馬公司之臨時管理人。從而，原
    裁定選任相對人為全馬公司之臨時管理人，自屬有據。抗告
    人仍執陳詞，指摘原裁定不當，求予廢棄改判，為無理由，
    應予駁回。
五、據上論結，本件抗告為無理由，依非訟事件法第46條、第21
    條第2 項、第24條第1 項，民事訴訟法第495 條之1 第1 項
    、第449 條第1 項、第78條，裁定如主文。
中    華    民    國    98    年    8     月    25    日
                  民事第二庭  審判長法  官  林紀元
                                    法  官  甯  馨
                                    法  官  蘇姿月
對本裁定僅得以適用法規顯有錯誤為理由，並經本院之許可為限
（該許可以原裁定所涉及之法律見解具有原則上之重要性者為限
），始得提起再抗告。如提起再抗告者應於裁定送達後10日內向
本院提出抗告理由狀並繳納再抗告裁判費新台幣1,000元。
中    華    民    國    98    年    8     月    25    日
                                    書記官  陳美月


司法院資訊處製作；財團法人民間司法改革基金會備份。
